【裁判字號】    92,交上易,385
【裁判日期】    920919
【裁判案由】    過失傷害
【裁判全文】
臺灣高等法院刑事判決                          九十二年度交上易字第三八五號
    上  訴  人
    即  被  告  甲○○
    上  訴  人  乙○○
    即  被  告
右上訴人等因過失傷害案件，不服臺灣板橋地方法院九十二年度交易字第二八五號，
中華民國九十二年六月二十五日第一審判決（起訴案號：臺灣板橋地方法院檢察署九
十二年度偵字第六六三五號），提起上訴，本院判決如左：
    主  文
原判決撤銷。
甲○○從事業務之人，因業務上之過失傷害人，處拘役伍拾日，如易科罰金，以參佰
元折算壹日。
乙○○因過失傷害人，處拘役肆拾日，如易科罰金，以參佰元折算壹日。
    事  實
一、甲○○係從事機械維修為業，平日以駕駛乙○○所有ＡＷ｜七二七三號自用小客
    貨車至客戶處維修機械或將客戶待修之機械載運至工廠維修為其主要業務，係以
    駕駛為附隨業務之人。甲○○於民國（下同）九十一年九月十一日下午二時三十
    分許，駕駛該ＡＷ｜七二七三號自用小客貨車，搭載乙○○自臺北縣三重市○○
    路往新莊市中山橋方向由東向西行駛，至台北縣三重市○○路三十七號華南商業
    銀行三重分行繳款，迨行駛至該分行前時，甲○○本應注意在設有禁止臨時停車
    標線處所不得臨時停車，乙○○於甲○○停車後，其向外開啟車門時，亦應注意
    該車前、後狀況，讓行人、車輛先行，依當時狀況為天候晴、日間自然光線、路
    面狀態乾燥無缺陷、無障礙物並無不能注意之情事，渠二人竟均疏未注意，甲○
    ○竟將該車違規臨時停車於該銀行前劃有禁止臨時停車紅色標線之車道上讓乙○
    ○下車，乙○○隨即開啟右前車門一腳踏出車外，再回頭向甲○○拿取繳款費用
    ，適有黃鈴瑛騎乘ＰＸＢ｜五六三號重型機車行經該處，亦疏未注意車前狀況，
    突見乙○○開啟車門，一時閃避不及，當場撞及該ＡＷ─七二七三號自用小客貨
    車右前車門內側，致人車倒地，黃鈴瑛因而受有左大腿瘀青十公分Ｘ五公分、左
    小腿瘀青八公分Ｘ五公分之傷害。黃鈴瑛於車禍後即報警處理，甲○○、乙○○
    二人嗣亦向據報前來處理尚不知何人犯罪之警員自首其罪，並接受裁判。
二、案經被害人黃鈴瑛訴由臺北縣政府警察局三重分局報請臺灣板橋地方法院檢察署
    檢察官偵查起訴。
    理  由
一、訊據上訴人被告甲○○、乙○○固分別坦承渠等有於前揭時、地，由甲○○駕車
    搭載乙○○前往華南銀行三重分行繳款，甲○○將該車臨時停車於劃有紅色標線
    禁止臨時停車之車道上，再由乙○○開啟右前車門欲下車至該銀行內繳款，致告
    訴人黃鈴瑛所騎乘之機車撞及右前車門內側，致黃鈴瑛受傷等情不諱，惟被告甲
    ○○矢口否認其係業務過失傷害，辯稱：車禍發生地點路旁，因停放許多機車，
    擋住地面標線，故不知該處係劃設紅線禁止臨時停車處所，當時其係將該車停靠
    在最旁邊停放，車禍之發生非其過失，且該客貨兩用車非其所有，當時復非執行
    業務行為，縱有過失，亦與其業務無關等語；被告乙○○亦矢口否認其有何過失
    ，辯稱：當時甲○○停車後，伊曾先注意後方有無來車，見無來車始開啟車門，
    一腳踏出車門後，因甲○○叫伊回頭拿錢，伊拿錢後正要步出車外時，告訴人黃
    鈴瑛所騎之機車即撞及該車門，伊當時既已盡到注意責任，本件車禍之發生應係
    黃鈴瑛騎乘機車未注意車前狀況所致，其並無過失等語。
二、經查：右揭事實，迭據告訴人黃鈴瑛於警訊及原審審理時指訴綦詳，並有載具其
    傷情之臺北縣立三重醫院驗傷診斷書影本、馬偕紀念醫院診斷證明書影本各乙份
    及卷附之道路交通事故調查報告表乙份、肇事現場草圖乙份、道路交通補充資料
    表乙份、交通事故談話記錄表影本三紙、事故發生後所拍攝之車禍發生地點現場
    暨兩造車輛之照片十二幀附卷可憑，被告甲○○、乙○○亦均不否認本件車禍發
    生之事實，已如前述。再徵諸卷附之道路交通事故調查報告表內所附之現場圖及
    現場照片所示，本件車禍發生地點係在台北縣三重市○○路三十七號華南商業銀
    行三重分行時道路，該處路邊為劃有紅色禁止臨時停車標線之路段，道路旁雖停
    有機車，然該標線仍然十分明顯，被告甲○○駕車行經該處，自不可在該處道路
    上臨時停車甚明。又被告乙○○當時係欲至華南銀行三重分行繳款，其於被告甲
    ○○在該處違規臨時停車後，旋即開啟右前車門，並一腳踏出車外，再回頭向被
    告甲○○拿取款項欲至該分行內繳款，亦經被告乙○○於本院供述甚詳，被告乙
    ○○在不得臨時停車之處所下車，已有違反道路交通安全規則第一百十一條第一
    項第三款、第一百十二條第一項第十五款規定，且其於開啟右前車門後，再回頭
    向被告甲○○拿取款項時，亦任令已開啟之右前車門占據道路空間，亦足影響往
    來車輛之通行及安全，難謂其已盡其注意義務。
三、又按禁止臨時停車標線，係用以指示禁止臨時停車之路段，本標線為紅色實線，
    道路交通標誌標線號誌設置規則第一百六十九條第一項、第二項定有明文。次按
    汽車臨時停車時，在設有禁止臨時停車標線處所不得臨時停車；又汽車停車向外
    開啟車門時，應注意行人、車輛，並讓其先行，道路交通安全規則第一百十一條
    第一項第三款及同規則第一百十二條第一項第十五款亦分別規定甚明，本件被告
    甲○○係該客貨兩車司機，領有駕駛執照，被告乙○○係該車車主，理當均知之
    甚稔，被告甲○○駕駛該ＡＷ─七二七三號客貨兩用車行經肇事地點，本應注意
    在設有禁止臨時停車紅色標線處所，不得臨時停車，依當時天候晴、日間自然光
    線、路面狀態乾燥無缺陷、無障礙物等，並無不能注意之情事，竟疏未注意，冒
    然違規在車道上臨時停車，另被告乙○○於甲○○停車後，於開啟右前車門下車
    時，亦應注意後方之行人、車輛，並讓其先行，依當時情形亦無不能注意之情事
    ，竟疏未注意後方有無行人、車輛通過，冒然開啟右前車門，於踏出一腳於車門
    外後，再回頭向被告甲○○拿取款項，任令已開啟之右前車門占據道路空間，影
    響往來車輛之通行及安全，以致肇事致告訴人黃鈴瑛受傷，被告甲○○、乙○○
    二人就本件車禍之發生，自均有過失。又本件告訴人黃鈴瑛騎乘機車行經車禍發
    生地點，亦疏未注意車前狀況，以致生撞及被告甲○○所駕駛之客貨兩用車右前
    車門內側受傷，其就本件車禍之發生亦與有過失，然仍不能解免被告二人之過失
    責任。又告訴人黃鈴瑛之受傷係被告二人之過失行為所造成，被告二人之過失行
    為與告訴人黃鈴瑛之受傷間，具有相當因果關係。綜上所論，足徵被告二人前開
    所辯，均係事後諉責飾卸之詞，不足採信。本件事證明確，被告二人過失犯行均
    堪認定，應依法論科。
四、查被告甲○○係從事機械維修為業，平日以駕駛乙○○所有ＡＷ｜七二七三號自
    用小客貨車至客戶處維修機械或將客戶待修之機械載運至工廠維修為其主要業務
    ，駕駛該車則為附隨業務，業據被告二人供明在卷，自屬從駕駛業務之人，被告
    甲○○辯謂其非從事駕駛業之人，洵非可採。核被告甲○○所為，係犯刑法第二
    百八十四條第二項前段之業務過失傷害罪，公訴意旨認被告甲○○係犯刑法第二
    百八十四條第一項前段之普通過失傷害罪，尚有誤會，起訴法條應予變更；另被
    告乙○○所為，則係犯刑法第二百八十四條第一項前段之過失傷害罪。查本件車
    禍發生，雖由告訴人黃鈴瑛報警處理，然被告二人於承辦警員據報前來現場處理
    時，於該警員尚不知係何人犯罪前，即向該警員自首其罪，並均接受裁判等情，
    業據被告甲○○、乙○○陳明在卷，並有臺北縣政府警察局三重分局偵辦交通事
    故案件涉嫌人是否自首調查表影本一份在卷足憑，被告二人均屬自首，應依刑法
    第六十二條前段規定減輕其刑。
五、原審以被告等所犯罪証明確依法據以論科，固非無見，惟查被告二人係自首，原
    審於判決理由內說明被告等均自首之理由，並依自首規定減輕其刑，然於論罪法
    條則漏引刑法第六十二條前段，尚有疏漏，本件被告甲○○上訴意旨認其非業務
    過失傷害，復認原審量刑過重，請求輕處，被告乙○○上訴意旨亦否認其有過失
    ，復認原審量刑過重，請求從輕量處，固均無理由，惟原判決既有可議，自無可
    維持，應由本院予以撤銷改判，爰分別審酌被告二人之素行、過失情節之輕重、
    告訴人所受之傷害、犯罪後迄未與告訴人成立民事和解，賠償其損害及犯罪後均
    否認犯罪態度不佳等一切情狀，分別與原審同處如主文第二項、第三項所示之刑
    ，並均諭知易科罰金之折算標準示懲。
六、據上論斷，應依刑事訴訟法第三百六十九條第一項前段、第三百六十四條、第二
    百九十九條第一項前段、第三百條，刑法第二百八十四條第一項前段、第二項前
    段、第六十二條前段、第四十一條第一項前段，罰金罰鍰提高標準條例第一條前
    段、第二條，判決如主文。
本案經檢察官陳文琪到庭執行職務。
中      華      民      國    九十二    年      九      月     十九     日
                              臺灣高等法院交通法庭
                                  審判長法  官  許  增  男
                                        法  官  周  煙  平
                                        法  官  黃  鴻  昌
右正本證明與原本無異。
不得上訴。
                                        書記官  黃  千  鶴
中      華      民      國    九十二    年      九      月    二十二    日
附錄本案論罪科刑法條全文：
刑法第二百八十四條：
因過失傷害人者，處六月以下有期徒刑、拘役或五百元以下罰金，致重傷者，處一年
以下有期徒刑、拘役或五百元以下罰金。
從事業務之人，因業務上之過失傷害人者，處一年以下有期徒刑、拘役或一千元以下
罰金，致重傷者，處三年以下有期徒刑、拘役或二千元以下罰金。


司法院資訊處製作；財團法人民間司法改革基金會備份。
